【裁判字號】    98,易,1585
【裁判日期】    990129
【裁判案由】    詐欺
【裁判全文】
臺灣高雄地方法院刑事判決              98年度易字第1585號
公  訴  人  臺灣高雄地方法院檢察署檢察官
被      告  丙○○
上列被告因詐欺案件，經檢察官提起公訴（98年度偵緝字第2157
號），被告於準備程序中為有罪之陳述，經本院合議庭裁定改由
受命法官獨任行簡式審判程序審理，判決如下：
    主  文
丙○○幫助意圖為自己不法之所有，以詐術使人將本人之物交付
，累犯，處拘役伍拾玖日，如易科罰金，以新台幣壹仟元折算壹
日。
    事  實
一、丙○○前於因竊盜案件，經本院以95年度偵字第3385號判處
    有期徒刑9 月確定，嗣經本院以96年度聲減字第1195號裁定
    減為4 月15日確定，於民國96年8 月26日執行完畢。
二、丙○○自98年3 月1 日起，陸續撥打報載求職廣告之聯絡電
    話欲應徵司機工作，至同年3 月6 日接獲真實姓名年籍不詳
    、自稱「楊經理」之詐騙集團成員回電，要求丙○○先交付
    帳戶資料應徵，詎丙○○明知不法份子係利用他人金融帳戶
    轉帳，以獲取不法利益並逃避執法人員之追查，亦可預見交
    付自己之金融帳戶之存摺、印章、提款卡、密碼予他人，可
    能生助益他人收取不法利益、掩飾犯行而遂行財產上犯罪之
    情，為徵得工作，竟仍以縱有此情亦不違其本意之不確定幫
    助詐欺犯意，於同日即98年3 月6 日下午3 時30分許，至華
    南商業銀行高雄分行申請設立帳號000000000000號帳戶，取
    得存摺、提款卡及密碼，旋於同日夜間18時許，在高雄市鼓
    山區○○○路與鼓波街口附近之7-ELEVEN便利商店，將其申
    請設立之上開華南銀行帳戶提款卡與密碼，交付前來會見丙
    ○○、屬詐騙集團之真實姓名年籍不詳成員，使該詐騙集團
    成員間得以共同基於意圖為自己不法所有而詐欺取財之接續
    犯意聯絡，先由真實姓名年籍不詳、自稱「雯雯」之女性詐
    騙集團成員，於98年3 月7 日下午5 時前之某時，在MSN 上
    聯繫乙○○，佯稱不願接客而求助於乙○○，使乙○○不疑
    有詐而答應幫忙買她「出場」，旋由同詐騙集團另名真實姓
    名年籍不詳、自稱「雄哥」之男性成員（下稱「雄哥」），
    以電話聯繫乙○○，並相約同日即98年3 月7 日下午5 時在
    台北市○○○路○段附近之第一商業銀行見面，使乙○○不
    疑有詐而赴約，至約定時間，「雄哥」乃再以電話聯繫乙○
    ○，要求乙○○匯款，致乙○○陷於錯誤，依「雄哥」之指
    示於98年3 月7 日下午5 時28分許，操作華南商業銀行之實
    體自動櫃員機，自其所有之華南商業銀行南台中分行帳號
    000000000000000 號帳戶匯款新臺幣（下同）4,000 元至丙
    ○○之上開華南銀行帳戶，而交付自己所有之金錢與該詐騙
    集團，「雄哥」所屬之詐騙集團得手後，復承上開接續犯意
    ，繼佯以查驗乙○○是否為警察身分等各種名目，使乙○○
    續陷於錯誤，而於同日即98年3 月7 日下午5 時58分許、6
    時16分許、6 時27分許、6 時33分許、6 時59分許（起訴書
    誤載為8 時59分許），接續按「雄哥」之指示匯款10,000元
    、20,000元、10,000元、20,000元、15,000元至丙○○之上
    開華南銀行帳戶而接續交付自己所有之金錢與詐騙集團，共
    計79,000元，而遂該等詐騙集團之詐欺取財犯行。嗣乙○○
    不甘受騙，報警循線查獲。
三、案經臺北縣政府警察局永和分局報告臺灣高雄地方法院檢察
    署檢察官偵查起訴。
    理  由
一、本件被告丙○○所犯為死刑、無期徒刑、最輕本刑3 年以上
    有期徒刑以外之罪，其於準備程序進行中，就被訴事實為有
    罪之陳述，經受命法官告知簡式審判程序之旨，並聽取當事
    人之意見後，由合議庭裁定由受命法官獨任行簡式審判程序
    ，改以簡式審判程序進行審理，是依刑事訴訟法第284 條之
    1 、第273 條之2 之規定，毋庸行合議審判，且本件之證據
    調查，不受同法第159 條第1 項、第161 條之2 、第161 條
    之3 、第163 條之1 及第164 條至第170 條規定之限制，均
    合先敘明。
二、上揭犯罪事實，業據被告於本院行準備程序時坦承不諱（見
    本院99年1 月13日準備及審判筆錄），核與被害人即證人乙
    ○○於警詢時所指述遭詐騙匯款之過程情節大致相符；復有
    被告上開華南銀行帳戶之開戶資料及存款往來明細表影本、
    證人乙○○6 次匯款至上開華南銀行帳戶之華南商業銀行自
    動櫃員機交易明細單在卷可憑，堪認被告任意性之自白與事
    實相符，而足採信，是本案事證明確，被告犯行洵堪認定，
    應依法論科。
三、本件被告係以幫助他人遂行詐欺取財犯行之意思而參與犯罪
    構成要件以外之行為，為幫助犯。是核被告所為，係犯刑法
    第30條第1 項前段、第339 條第1 項之幫助詐欺取財罪。被
    告以1 交付提款卡、密碼之幫助行為，造成上開詐騙集團得
    以於密切接近之時地數度實施詐術，侵害被害人乙○○同一
    之法益，依一般社會健全觀念，該詐騙集團之各次施用詐術
    騙取財物行為，在時間差距上獨立性極為薄弱，難以強行分
    開，在刑法評價上，以視為數個舉動之接續施行，合為接續
    犯論以包括之一罪，從而被告之行為亦應僅以一幫助詐欺取
    財罪處斷。又被告有如犯罪事實欄所載之前案與執行紀錄，
    有臺灣高等法院被告前案紀錄表在卷足參，其於有期徒刑執
    行完畢後5 年內，故意再犯本件有期徒刑以上之罪，為累犯
    ，應依刑法第47條之規定加重其刑。而本件被告既為幫助犯
    ，應依刑法第30條第2 項之規定，按正犯之刑減輕之。本件
    同時有刑之加重及減輕事由，應依刑法第71條第1 項之規定
    先加後減之。爰審酌被告以其所有之上開華南銀行帳戶提款
    卡及密碼等物提供他人詐取被害人之財物，所為已影響社會
    正常交易安全，並使犯罪之追查趨於複雜，併斟酌被告有如
    事實欄所載之前科素行，有被告之臺灣高等法院被告前案紀
    錄表在卷可憑，其幫助行為對被害人造成如事實欄所載之損
    害，行為時係處於失業求職之生活狀況，暨斟酌其於審理時
    經曉諭後即坦承犯罪之態度（參本院99年1 月13日審判筆錄
    ）及一般大眾對此等幫助犯行之社會觀感與法律感情等一切
    情狀，量處如主文所示之刑，以資懲儆。
四、本件被告係於98年9 月1 日前犯本件幫助詐欺取財犯行，而
    刑法第41條業於98年9 月1 日及98年12月30日起2 次修正施
    行；然98年9 月1 日修正前、後之刑法第41條第1 項原均規
    定：「犯最重本刑為5 年以下有期徒刑以下之刑之罪，而受
    6 個月以下有期徒刑或拘役之宣告者，得以新臺幣1 千元、
    2 千元或3 千元折算1 日，易科罰金。但確因不執行所宣告
    之刑，難收矯正之效，或難以維持法秩序者，不在此限。」
    ，僅至98年12月30日再修正為：「犯最重本刑為五年以下有
    期徒刑以下之刑之罪，而受六月以下有期徒刑或拘役之宣告
    者，得以新臺幣1 千元、2 千元或3 千元折算1 日，易科罰
    金。但易科罰金，難收矯正之效或難以維持法秩序者，不在
    此限。」（因本件無定應執行之刑問題，故與大法官會議釋
    字第662 號解釋及被告行為時刑法第41條第2 項之後續修正
    無涉），較之上開2 次修正前後之條文內容，可知98年9 月
    1 日修正前、後之刑法第41條第1 項，內容均相同，再與98
    年12月30日起修正施行之刑法第41條第1 項相比，亦僅於後
    段文字有所調整，均非屬刑法第2 條第1 項前段所稱「行為
    後法律有變更」之情形，仍應依一般法律適用之原則，適用
    裁判時法（最高法院95年度第21次刑事庭會議決議可資參照
    ）。爰逕依98年12月30日起修正施行之刑法第41條第1 項前
    段之規定，併諭知易科罰金之折算標準如主文。至被告交付
    與詐欺集團使用之上開華南銀行帳戶提款卡、密碼均未扣案
    ，因無從判別是否現猶存在，為免將來執行發生困難，爰不
    另為沒收之諭知，附此敘明。
據上論斷，應依刑事訴訟法第273 條之1 第1 項、第299 條第1
項前段，刑法第30條第1 項前段、第2 項、第339 條第1 項、第
47條第1 項、第41條第1 項前段，刑法施行法第1 條之1 第1 項
、第2 項前段，判決如主文。
本案經檢察官甲○○到庭執行職務。
中    華    民    國    99    年    1     月    29    日
                  刑事第十四庭  法  官  張凱鑫
上正本證明與原本無誤。
如不服本判決，應於收受判決正本後10日內向本院提起上訴。
中    華    民    國    99    年    1     月    29    日
                                書記官  董明惠
附錄本案論罪科刑法條
中華民國刑法第339條（普通詐欺罪）
意圖為自己或第三人不法之所有，以詐術使人將本人或第三人之
物交付者，處 5 年以下有期徒刑、拘役或科或併科 1 千元以下
罰金。
以前項方法得財產上不法之利益或使第三人得之者，亦同。
前二項之未遂犯罰之。

司法院資訊處製作；財團法人民間司法改革基金會備份。
